臺灣高等法院民事判決　　　　　　　　100年度上易字第668號
上　訴　人　中元營造有限公司
法定代理人　李彥樟
訴訟代理人　袁健峰律師
　　　　　　李承訓律師
　　　　　　許姿萍律師
被上訴人　　樹昌興業有限公司
法定代理人　蔡樹根
訴訟代理人　周燦雄律師
　　　　　　蔡炳楠律師
上列當事人間請求給付報酬事件，上訴人對於中華民國100年5月
17日臺灣桃園地方法院97年度訴字第1836號第一審判決提起上訴
，本院於100年12月1日言詞辯論終結，判決如下：
    主  文
上訴駁回。
第二審訴訟費用由上訴人負擔。
    事實及理由
壹、程序部分
    按「當事人喪失訴訟能力或法定代理人死亡或其代理權消滅
    者，訴訟程序在有法定代理人或取得訴訟能力之本人，承受
    其訴訟以前當然停止」、「第168條至第172條及前條所定之
    承受訴訟人，於得為承受時，應即為承受之聲明。」民事訴
    訟法第170條、175條分別定有明文。經查：上訴人之法定代
    理人原為李曾寶玉，嗣於本院審理時變更為李彥樟，其於民
    國100年11月24日聲明承受本件訴訟，有上訴人提出之聲明
    承受訴訟狀、變更登記表、民事委任狀附卷可憑（見本院卷
    第86-90頁）核與上開規定相符，應予准許。
貳、實體部分
一、上訴人聲明求為判決：
    （一）原判決不利於上訴人部分廢棄。
    （二）前項廢棄部分，被上訴人在第一審之訴及其假執行之
          聲請均駁回。
    （三）第一審廢棄部分及第二審訴訟費用均由被上訴人負擔
          。
    被上訴人聲明求為判決：
    （一）上訴駁回。
    （二）訴訟費用由上訴人負擔。
二、被上訴人起訴主張：
(一)兩造於97年1月29日簽訂EPOXY地坪工程合約（下稱系爭合約
    ），約定由被上訴人承作上訴人總督府十期建案之地下室
    EPOXY耐磨地坪工程（下稱EPOXY地坪工程），總價款新臺幣
    （下同）1,780,110元（含稅），施工範圍包括地下室車道
    3mm耐磨地坪及EPOXY劃線，後因工地現場不平整不利工程進
    行，故追加不平處樹脂砂漿修補順平工程（費用含稅173,78
    5元，下稱系爭追加順平工程）、及清理地坪、打底、積水
    處理（費用含稅97,125元，下稱「清地處理」）。嗣被上訴
    人於97年8月間檢附單據向上訴人請領已施作之EPOXY地坪工
    程1,017,240元及上開追加順平工程、清地處理之款項173,7
    85元、97,125元，總計1,288,150元，上訴人竟以工地現場
    發生積水而不付款，並拒絕被上訴人繼續施工，另行委由長
    宏青年有限公司（下稱長宏公司）施作。本件工程款係採實
    作實算按月請領之給付方式，故被上訴人依約自得請領已施
    作部分之工程款。又本件工程施工完成後所發生之積水現象
    ，乃係肇因於洩水坡度不足、工地現場水管堵塞，復因颱風
    挾帶豪雨導致排水不良所致，依本件工程之現場情形觀之，
    倘不施作洩水坡度，就會積水，因此被上訴人施作之工程並
    無瑕疵可言。爰依民法第491條第1項規定，請求上訴人給付
    承攬報酬1,288,150元及遲延利息。
    （原審判決上訴人應給付被上訴人1,214,650元，及自97年
    11月1日起至清償日止，按週年利率5%計算之利息，並駁回
    被上訴人其餘之訴，上訴人就其敗訴部分不服提起上訴，被
    上訴人就其敗訴部分則未上訴，已告確定。）
三、上訴人抗辯：
(一)系爭EPOXY地坪工程之承攬範圍為地下停車場，故系爭工程
    完工後必須不得有積水現象，方能使地下停車場合於通常效
    用，且兩造於系爭合約之單價明細表估價說明（下稱「兩造
    估價說明」）第4點亦有約定「不得有積水現象」；又兩造
    簽訂之系爭合約及發包廠商洽談表（下稱洽談表），每平方
    公尺之費用為295元，與伊另行委由長宏公司施工之單價320
    元相較，單價差距僅有25元，施工總價之差距亦僅有6萬餘
    元，伊不可能僅要求長宏公司施作洩水坡度，卻完全未要求
    被上訴人施作足以排水的坡度，故由系爭合約之字面含意及
    工程款單價均可知，被上訴人於施作系爭EPOXY地坪工程及
    追加順平工程時，需視工地情形施作「足以排水之坡度」，
    才能達到不積水之約定品質，系爭合約及追加契約之內容應
    包含施作「足以排水之坡度」在內。
(二)伊發現系爭工程之瑕疵後，屢催告被上訴人修補瑕疵未果，
    乃於97年8月23日發函予被上訴人表示若不儘速修補瑕疵，
    將依系爭合約第9條規定另行雇工施作。被上訴人則回函表
    示拒絕修補瑕疵，故伊自得請求被上訴人負瑕疵擔保責任，
    並依民法第493條第2項及系爭合約第9條之約定，向被上訴
    人請求伊另行發包長宏公司施工所花費修補費用之1.6倍即
    3,391,458元，並與被上訴人請求給付之承攬報酬1,288,150
    元相抵銷，故上訴人已無再行給付被上訴人承攬報酬之義務
    。
四、兩造不爭執之事實（見本院卷第78頁）
(一)兩造於97年1月29日簽訂「總督府No.10」EPOXY地坪工程合
    約，並約定以實作實算之方式計算工程款。
(二)兩造另於97年6月4日簽訂洽談表，追加順平工程，由被上訴
    人承作地坪高壓清洗、泥漿清理、地坪及車道高低不平處樹
    脂砂漿修補順平（約65處），約定工程費用為173,785元（
    含稅）。
(三)兩造另約定由被上訴人為清地處理，此部分上訴人之工地主
    管王忠義有核給23,625元。
(四)被上訴人於97年8月間施工至EPOXY中塗階段（是否全部完成
    尚有爭議），因系爭工地現場發生積水現象，被上訴人向上
    訴人請款，上訴人拒絕付款。
(五)上訴人於97年8月23日以台北三張犁郵局第1441號存證信函
    ，通知被上訴人進場修補瑕疵。
(六)上訴人於97年8月27日另行發包予長宏公司施作，約定工程
    總價款為2,119,667元（含稅）。
五、本件被上訴人主張其施作EPOXY地坪工程、追加順平工程、
    並為清地處理，而請求上訴人給付承攬報酬，上訴人則辯稱
    被上訴人施作之工程有積水之瑕疵，並以前詞置辯，則本件
    爭點厥為：(一)被上訴人承攬系爭EPOXY地坪工程及追加順
    平工程，是否應施作「足以排水之坡度」？(二)系爭工地於
    97年8月間仍發生積水現象，是否被上訴人應負承攬人之瑕
    疵擔保責任？(三)被上訴人得請求工程款之數額為何？茲析
    述如下：
(一)被上訴人就系爭EPOXY地坪工程及追加順平工程，並無施作
    「足以排水之坡度」的義務
  1.關於EPOXY地坪工程部分：
    (1)查兩造所簽訂之系爭合約所附單價明細表其內「估價資料
      」項次一僅記載「地下室車道『3mm』耐磨地坪」「單位
      m2」「數量6079」、另其「估價說明」第4點亦僅記載「
      『施工完成面以平順為原則』，不得有積水現象」等文字
      （見原審卷一第7頁）。將此與上訴人和長宏公司簽訂之
      單價明細表估價說明（下稱「長宏公司估價說明」）相對
      照，長宏公司估價說明第2點則係記載「乙方（長宏公司
      ）須負責地坪坑洞及車道排水孔『洩水坡度改善』『樹脂
      砂漿處理』，車道（私人車庫前）須達到不積水原則」（
      見原審卷一第53頁），是可知兩造間之系爭合約與上訴人
      和長宏公司所簽訂之合約內容顯不相同，上訴人與長宏公
      司之合約明定長宏公司須為「洩水坡度之改善」，而兩造
      間之合約則無此約定，上訴人辯稱依兩造估價說明第4點
      約定「不得有積水現象」之文義，即應認被上訴人須「施
      作足以排水之坡度」云云，尚屬無據。
    (2)兩造估價說明第3點約定：「施工前粗胚清理含打石由甲
      方（即上訴人）負責，地坪磨光（細磨）由乙方（即被上
      訴人）負責」、及第4點約定：「施工前乙方需以水平儀
      器檢測樓板面平整度，如有施工不良處應標示位置交由甲
      方派員改善」（見原審卷一第7頁），由上開約定亦可知
      兩造於系爭EPOXY地坪工程合約中，約定應由上訴人提供
      「適合於施作EPOXY耐磨地坪之素地」，交由被上訴人細
      部打磨後，方為施作EPOXY地坪工程。證人王忠義（上訴
      人之工地主管）亦證稱：「這（素地）本來應該是要我們
      公司來處理，因怕我們處理後沒有達到被上訴人之要求，
      會有紛爭，所以才發包（系爭追加順平工程）給被上訴人
      去施作」等語（見原審卷一第106頁）；再參以鑑定人高
      志揚稱：「依照我去看現場的情形，若要單純以EPOXY工
      程做到洩水坡度是不可能的...，以1%的坡度計算，洩水
      距離有3公尺，厚度高點低點要作3公分，但EPOXY只有3公
      釐，所以無法達到這樣的要求」等語（見原審卷二第第51
      頁-51頁背面），依上情，均足見依兩造間原所簽訂之系
      爭合約內容，施作EPOXY工程之素地，原應由上訴人提供
      ，被上訴人並無施作「足以排水之坡度」的義務。
    (3)綜上，就系爭EPOXY地坪工程而言，兩造估價說明第4點所
      記載「施工完成面以平順為原則，不得有積水現象」等文
      字（見原審卷一第7頁），應排除因「工地本身因素」無
      法洩水所造成之積水現象，始得謂為承攬工作物之瑕疵。
      上訴人既不爭執系爭合約採「實作實算」之方式計算承攬
      報酬，其不問所提供之工地體質現況為何，要求被上訴人
      在兩造合約所約定之有限金額內，其施工結果無論如何均
      須達到「不得有積水現象」之品質，並辯稱：被上訴人為
      專業廠商，須視系爭工地情形自行「施作足以排水之坡度
      」以達不積水之要求云云，自無可採。至上訴人所提出之
      「其他工程公司」於網站上所公告之工法（見本院卷第22
      頁），核與兩造間之契約無關，亦難僅單依某一家公司之
      網站內容，即遽認任何EPOXY地坪工程，不論契約雙方契
      約約定之內容、單價為何，均須設計洩水坡度為施工慣例
      ，附此敘明。
    (4)上訴人雖辯稱：兩造系爭合約約定被上訴人施作EPOXY地
      坪每平方公尺之單價費用為295元，與伊另行委由長宏公
      司施工之單價320元相較，差距僅有25元，伊不可能僅要
      求長宏公司施作洩水坡度，卻完全未要求被上訴人施作足
      以排水之坡度云云。惟查，兩造均不爭執被上訴人就系爭
      工程之施工順序為1.將素地淨空、地坪高壓研磨清洗、泥
      漿清理、2.樹脂砂漿修補順平（約65處）、3.施作樹脂砂
      漿層之primar底塗、primar中塗、施作乾式砂漿層、4.再
      施作EPOXY底塗、EPOXY中塗、EPOXY 面塗等工序（見本院
      卷第77、110頁背面）。則由長宏公司估價說明第2點記載
      「本工程依現況承接（部分底中塗完成）」等文字（見原
      審卷一第53頁）、及證人王忠義（上訴人之工地主管）證
      稱：被上訴人有完成EPOXY底塗工程、部分中塗工程等語
      （見原審卷一第109頁），均可知長宏公司係於被上訴人
      已為地坪高壓研磨清洗、泥漿清理、樹脂砂漿修補順平、
      並施作EPOXY底塗、部分EPOXY中塗等工程內容後，方以現
      況承接系爭工地，則長宏公司之計價基礎顯已與被上訴人
      不同，長宏公司就被上訴人已完成之工程，已節省部分成
      本。況衡諸常情，不同公司所採之施工方式（被上訴人公
      司之施工方式見原審卷一第11頁、長宏公司之施工方式見
      原審卷一第54頁背面，二公司有明顯不同）、材料來源、
      計價方式，本即不同，上訴人徒以兩造所約定之單價僅較
      長宏公司低25元，欲推論被上訴人就系爭EPOXY地坪工程
      亦有施作「足以排水坡度」之義務，顯無足採。
  2.關於追加順平工程部分：
    (1)依兩造洽談表（見原審卷一第12頁）估價說明第2點載明
      ：「施工範圍包含地下室車道及公共停車場EPOXY耐磨地
      坪施工前地坪高壓清洗、泥漿清除、『高低不平處樹脂砂
      漿順平修補』」等文字之文義解釋，被上訴人就追加順平
      工程部分，僅須以樹脂砂漿將高低不平處修補至「順平」
      ，尚難逕認被上訴人有施作「足以排水之坡度」之義務。
      上訴人固辯稱：所謂修補「順平」即為可以洩水，使現場
      不致積水之意云云。惟被上訴人主張：伊有向上訴人建議
      要施作「洩水坡度」，但因伊報價200多萬元，上訴人覺
      得單價太高，所以只叫伊「補順平」，工程款僅16萬元而
      已等語（見原審卷一第77頁背面）；此斟諸上訴人之訴訟
      代理人於原審自承：「對方（被上訴人）確實有向王忠義
      說要作洩水坡度，但我們要求只要補順平即可」（見原審
      卷一第78頁）、「順平應該就不會積水，被上訴人並沒有
      要作排水的工程」（見原審卷一第76頁）等語，足見被上
      訴人之主張屬實。
    (2)上訴人之工地主任即證人王忠義雖證稱：補順平是要讓水
      在上面可以流到落水孔，「因此一定要適度加高，以工程
      上說至少要加高百分之一」，上訴人有向被上訴人強調做
      好順平工程後不能再積水，被上訴人之法定代理人也同意
      才簽洽談表云云（見原審卷一第106至108頁），然其證詞
      除與上訴人之訴訟代理人前述自認之事實不符外，亦核與
      證人即上訴人之前工地人員王台森證稱：「高低不平處樹
      脂砂漿修補順平」（註：此為兩造追加順平洽談表所載內
      容）是順著高高低低補平，並沒有洩水坡度的要求，也就
      是現場工地如何，就順著地面補平；「地坪坑洞及車道排
      水孔洩水坡度改善樹脂砂漿處理」（註：此為上訴人與長
      宏公司合約所載內容）是要求做到不能積水，除坑洞要補
      平外，另要有洩水坡度等語（見原審卷一第152頁）迥然
      不同。證人王忠義身為上訴人之工地主管，其此部分之證
      詞，顯有頗偏之虞，要無足採。
    (3)依兩造洽談表之記載，被上訴人為追加順平工程（包括施
      作「地平高壓清洗、泥漿清理」、「地坪及車道高低不平
      處樹脂砂漿修補順平」等內容），其單價僅有30元，總價
      為165,510元（見原審卷一第12頁）。證人即長宏公司負
      責人蔡志宏證稱：伊到現場看到的狀況，若要施作到能洩
      水的狀態，光是補平砂漿就要補2-3公分，且砂漿的材料
      很貴，不能洩水處超過現場總面積百分之70-80，花費至
      少100萬元，如果以每平方公尺單價30元，不可能做到不
      積水等語（見原審卷一第162至163頁）；另鑑定人高志揚
      亦陳稱：兩造所訂洽談表工程款16萬元要作洩水坡度是不
      合理的等語（見本院卷二第51頁背面），依上述二人之證
      詞，均足見上訴人僅給付追加順平工程款16萬餘元，而主
      張被上訴人須依工地現況施作「足以排水之坡度」以達不
      積水之要求，乃不合理，應認被上訴人就追加順平工程，
      並無施作「足以排水坡度」之義務。
(二)被上訴人就系爭工地所生之積水現象，並不須負瑕疵擔保責
    任
    依前述，不論係依兩造所簽訂之系爭EPOXY地坪工程合約、
    或追加順平工程洽談表，被上訴人均無施作「足以排水坡度
    」之義務，且依前述證人蔡志宏證稱系爭工地現場不能洩水
    處超過現場總面積百分之70-80，現場工地若要施作到能洩
    水的狀態，光是補平砂漿就要補2-3公分等語，足見系爭工
    地倘不施作洩水坡度，即不可能不積水，準此，系爭工地於
    97年8月間因遇颱風挾帶豪雨發生積水現象，係因系爭工地
    之自然地形因素使然，非屬被上訴人應負瑕疵擔保責任之範
    圍。
(三)被上訴人得請求之工程款
  1.按契約之終止，僅使契約自終止之時起，嗣後歸於消滅。承
    攬契約在終止以前，承攬人業已完成之工作，苟已具備一定
    之經濟上效用，可達訂約意旨所欲達成之目的者，定作人就
    其受領之工作，有給付相當報酬之義務（最高法院 74 年度
    台上字第 1769 號判決意旨參照）。查上訴人雖曾以存證信
    函要求被上訴人於二日內補正積水之瑕疵，惟依前述，系爭
    工地之積水問題，並非屬被上訴人承攬工作物之瑕疵，上訴
    人拒絕給付報酬自屬無據。又上訴人已於97年8月27日與長
    宏公司另行簽訂工程合約（見原審卷一第47-52頁），且依
    證人蔡志宏之證詞，長宏公司於簽約後1-2日即開始於系爭
    工地施作（見原審卷一第162頁），足見上訴人於另行發包
    予長宏公司後，被上訴人亦已無從繼續施作，當認兩造間之
    系爭契約關係已終止。又依兩造系爭合約第5條約定：「付
    款比例及付款方式於單價明細表訂定之」（見原審卷一第4
    頁）；而依兩造單價明細表估價說明第1點約定：「本工程
    連工帶料責任施工，依數量實做實算」；付款方式則為：「
    每月計價一次」、「依實做數量計價」（見原審卷一第7頁
    ），揆諸前開約定，上訴人自應就被上訴人已完成之工作給
    付相當報酬。
  2.就EPOXY地坪工程部分，被上訴人得請求工程款：
    被上訴人主張其此部分工程已施作至EPOXY中塗完成，而請
    求工程款1,017,240元。
    (1)經原審囑託臺灣省建築師公會桃園縣辦事處鑑定並向其補
      充函詢，結果如下：「原鑑定報告書內現場會勘記錄表（
      98 年7月30日），載明兩造對已施工至中塗部分不爭議，
      惟中塗是否已施作石英砂雙方尚有意見。因雙方原契約並
      無工料分析及單價分析表，鑑定人以本案工程項目當事人
      提供之3mm EPOXY施工圖所示內容，隨機請三家EPOXY施工
      廠商報價，作為已施作完成項目比例之研判。若考慮「地
      坪清磨」，則已完成底塗、中塗之比例，三家各為 73%、
      83.5%、85.5%，鑑定報告以後二項平均整數為依據（即85
      % ）。惟若只考慮底塗、中塗、面塗項目，則已完成底塗
      、中塗部分之比例三家各約佔66%、77.5%、82%，建議以
      後二項平均整數以為依據（即80%）。又原鑑定報告書內
      說明中塗石英砂未施作之依據，依上述，若考慮「地坪清
      磨」，則其三家各佔比例係總價金之5.5%、2.1%、1.35%
      。鑑定報告建議以後二項平均整數以為依據（即1.73%，
      報告書誤植為1.3 %）；若不考慮地坪清磨，則其三家各
      佔比例係總價金之6.7%、2.7%、1.7%，建議以後二項平均
      整數以為依據（即2.2%）（見原審卷二第22頁、原審卷一
      第262頁）。
    (2)次查，證人王忠義（即上訴人之工地主管）證稱：被上訴
      人有完成EPOXY底塗工程、及部分中塗工程等語（見原審
      卷一第109頁）；而依前述兩造所不爭執之工序，EPOXY之
      施作是在最後程序，EPOXY既已施作「底塗」，則接下來
      之工序應係施作EPOXY中塗，準此，證人王忠義所稱被上
      訴人完成之「部分中塗工程」，顯係指EPOXY中塗工程至
      明。上訴人於本院100年10月19日整理不爭執事實時，就
      所整理之不爭執事實(四)「被上訴人於97年8月間施工至
      『EPOXY中塗』階段（是否全部完成尚有爭議）」等內容
      之事實，亦不爭執（見本院卷第78頁背面），卻於辯論意
      旨狀復辯稱：工序中出現兩個「中塗」，上訴人於鑑定人
      會勘當時所表示之中塗係指「樹脂砂漿層之中塗」云云，
      難認屬實。上訴人復據此指摘鑑定結果有偏頗云云，亦無
      足採。被上訴人雖主張其EPOXY中塗已「施作完畢」，然
      前述臺灣省建築師公會鑑定報告僅記載「兩造對已施工至
      中塗部分不爭議，惟中塗是否已施作石英砂雙方尚有意見
      」等語，此乃鑑定人於會勘工地現場時所親身見聞兩造之
      陳述，足見鑑定人之鑑定並無偏坦於任何一造，前述鑑定
      報告之記載應屬可採。
    (3)證人蔡志宏於原審作證時，雖先證稱：被上訴人「完全沒
      有作」EPOXY地板工程（見原審卷一第161頁），惟其後因
      被上訴人提出照片為證供其閱覽，其則改稱：就被上訴人
      所提出之照片所示，被上訴人應有完成EPOXY底塗工程（
      見原審卷一第167頁）等語，其證詞前後矛盾，且與上訴
      人之工地主管王忠義證稱被上訴人有作部分EPOXY中塗工
      程等語不符。又證人蔡志宏於原審雖亦曾證稱：「（問：
      就一個工程中，被上訴人施作到這種程度的話，可以請領
      的工程款占全部工程款百分比？）百分之30左右」云云，
      惟查證人蔡志宏回答此一問題時，係在被上訴人提供現場
      照片供其閱覽「前」所陳述（見原審卷一第165、166頁）
      ，而依前述，證人蔡志宏於見到被上訴人所提出之現場照
      片後既已更改其證詞，則證人蔡志宏此處之證詞，亦無足
      採。又被上訴人與長宏公司就系爭工程所採之工法及施工
      內容，既不相同（理由已如前述），自無從以長宏公司證
      人蔡志宏之證詞，推論被上訴人可請領之工程款為何，附
      此敘明。
    (4)依前述兩造所不爭執之工序，被上訴人已完成工序1之「
      地坪清磨」為兩造所不爭執，是依上開鑑定報告內容，如
      認被上訴人已完成EPOXY中塗之石英砂施作，依鑑定報告
      建議，應認被上訴人已完成系爭EPOXY地坪工程之85%（則
      被上訴人所應得之報酬含稅為1,437,760元（1,610,935×
      85%×1.05＝1,437,760）；如認被上訴人尚未施作EPOXY
      中塗之石英砂，依鑑定報告建議，「舖撒石英砂」部分約
      佔總價金比例之1.73%即29,263元（1,610,935×1.73%×
      1.05= 29,263，元以下四捨五入）（見原審卷二第22頁）
      。上開鑑定人以隨機取樣作市場訪價推估系爭工程完成之
      金額比例，係因本件工程於兩造簽約時，未製作工料分析
      ，故無法分項計算工程款，所不得不然之舉，鑑定人既係
      依其專家知識、就該行業當時行情查訪採樣後而為判斷，
      復於原審到庭說明其取樣、鑑定經過，而其鑑定書內容及
      臺灣省建築師公會桃園縣辦事處99年9月29日函復原審之
      函文中，亦已詳載其鑑定經過及所為判斷之理由（見原審
      卷一第260-267頁、本院卷二第22頁），經核並無明顯失
      當之處，其鑑定之結果自屬可採。上訴人徒以鑑定人無法
      提供於鑑定當時請廠商報價之資料，即稱前開鑑定結果有
      重大瑕疵云云，要屬無據。
    (5)如前述，被上訴人就系爭EPOXY地坪工程應係施作至EPOXY
      中塗（此為兩造所不爭執），惟被上訴人並未舉證其已舖
      撒石英砂，又依鑑定報告，系爭工程施作至EPOXY中塗而
      「尚未舖撒石英砂」之工程款金額應為1,408,497元（
      1,437,760-29,263=1,408,497）。被上訴人於本件就系爭
      EPOXY地坪工程，所請求之工程款僅為1,017,240元，尚低
      於前述依鑑定報告所計算之金額，準此，應認被上訴人此
      部分請求1,017,240元，為有理由，應予准許。
  3.就追加順平工程部分，被上訴人得請求工程款：
    依兩造洽談表之記載，被上訴人就追加順平工程之施工範圍
    為：地下室車道及公共停車場EPOXY耐磨地坪施工前地坪高
    壓清洗、泥漿清除、高低不平處樹脂砂漿順平修補（約65處
    ），工程款金額為165,510元（註：含稅則工程款金額應為
    173,785元，見原審卷一第12頁）。被上訴人主張其已完成
    此部分工程，上訴人雖辯稱被上訴人施工有積水之瑕疵，惟
    並非可採（理由如前所述）。又依證人蔡志宏證稱：被上訴
    人整個現場都有施作樹脂砂漿層部分，但是不能洩水（見本
    院卷一第165頁）；現場是否有高低不平處伊沒有注意，是
    有1、2處有坑洞，此部分因為水電要施作，故要打平，其他
    的伊實在看不出來等語（見原審卷一第166頁），是堪認被
    上訴人已完成此部分追加順平工程。至於證人王忠義雖證稱
    ：被上訴人連水平都沒做到，該65處都還凹凹凸凸的，至少
    有百分之80不平云云（見原審卷一第107、147頁），惟證人
    王忠義身為上訴人之工地主管，其證詞顯有偏頗，已如前述
    ，故其此部分之證詞，實無足採。綜上，被上訴人依洽談表
    請求工程款173,785元為有理由，應予准許。
  4.就清地處理部分，被上訴人得請求工程款：
    被上訴人於原審就此部分雖請求97,125元（含稅），惟兩造
    均不爭執上訴人之工地主管即證人王忠義就此部分僅核給23
    ,625元之事實，被上訴人既未提出其他事證證明其請求，且
    被上訴人就原審駁回其此部分超過23,625元之部分，亦未上
    訴，故應認被上訴人就此部分得請求之金額為23,625元。
  5.綜上，被上訴人得請求之工程款總金額為1,214,650元（計
    算式：1,017,240＋173,785＋23,625＝1,214,650）。
六、綜上，被上訴人基於承攬契約關係請求上訴人給付1,214,65
    0元，及自起訴狀繕本送達上訴人之翌日（即97年11月1日）
    起至清償日止按週年利率5%計算之利息，為有理由，應予准
    許。逾此所為之請求，則為無理由，應予駁回。原審就上開
    應予准許部分為上訴人敗訴之判決，並依兩造之聲請分別命
    供擔保為准、免假執行之宣告，經核於法並無不合，上訴意
    旨指摘原判決不當，求予廢棄改判，為無理由，應予駁回。
七、至兩造其餘之攻擊或防禦方法及未經援用之證據，經斟酌後
    ，認為均不足以影響本判決之結果，自無逐一詳予論駁之必
    要，併此敘明。
據上論結，本件上訴為無理由，依民事訴訟法第449條第1項、第
78條，判決如主文。
中    華    民    國   100     年    12  月     15    日
                  民事第二十庭
                        審判長法  官  張  蘭
                              法  官  陳麗玲
                              法  官  林曉芳
正本係照原本作成。
不得上訴
中    華    民    國   100    年    12    月    15    日
                              書記官  鄭淑昀